【裁判字號】    99,交抗,202
【裁判日期】    991130
【裁判案由】    聲明異議
【裁判全文】
臺灣高等法院臺南分院交通事件裁定     99年度交抗字第202號
抗  告   人
即 異 議 人  蘇威州
上列抗告人因違反道路交通管理處罰條例案件，不服臺灣臺南地
方法院中華民國99年10月29日所為裁定（99年度交聲字第943號
），提起抗告，本院裁定如下：
    主  文
抗告駁回。
    理  由
一、抗告意旨略以：駕照考取的讀本裡載有紅色線為禁止停車之
    內容，而未要求人民攜帶量尺，在停車的當下，測量道路多
    寬，故拖吊業者聯合警察將停放在未畫有紅色線區域內之車
    輛拖吊，猶如設置陷阱，且本人回到當初停放的地方察看，
    發現現在才有警告標語，但當初並無明確的標示，此外，原
    裁定第3頁第12行寫道：現場照片未見停車處有特殊規定或
    指示標誌，依此，為何還要人民付罰金，故本人另提出因隨
    意拖吊之損害賠償新台幣(下同)1萬元，爰依法提起抗告云
    云。
二、原處分意旨略以：異議人蘇威州於民國98年10月10日8時56
    分許，駕駛車牌號碼690-DVA號重型機車（下稱系爭機車）
    ，在臺南市○○路○段89號對面之人行道綠地地段停車，經
    臺南市警察局交通隊（下稱舉發機關）員警以「停車位置不
    依規定」為由予以製單舉發，嗣經原處分機關即交通部公路
    總局嘉義區監理所麻豆監理站以異議人違規事實明確，依道
    路交通管理處罰條例第56條第1項第9款之規定，裁處異議人
    罰鍰900元等語。
三、抗告人於原處分聲明異議意旨略以：舉發機關雖曾以98年11
    月15日南市警交字第09818017250號函指稱汽車駕駛人將汽
    車停放市區道路○道島及路邊綠地時，可依道路交通管理處
    罰條例第56條第1項第9款及第2項規定予以取締違規停車，
    然就本件停車地點是泥土地並非該函中所稱之綠地，且異議
    人係停放機車而非汽車，又該處亦有腳踏車停放，亦未設置
    警示標誌告知。況拖吊必須是有急迫危害交通之行為方得為
    之，異議人將系爭機車停放於綠地上並無危害交通，舉發機
    關員警未告知異議人，此舉如同偷竊。又本件之綠地上尚停
    放有許多腳踏車，舉發機關未以持平態度處理而放任這些腳
    踏車停放，致異議人生有該處可以停車之誤認。末就異議人
    曾於到案期限內向原處分機關提出不服取締之聲明，並無逾
    期不繳之事實，原處分機關逕以罰鍰最高額裁罰異議人，異
    議人甚感不服，為此聲明異議，請求撤銷原處分等語。
四、按汽車停車時，應依下列規定：十五、停車時間、位置、方
    式及車種，如公路主管機關、市區道路主管機關或警察機關
    有特別規定時，應依其規定，道路交通安全規則第112條第1
    項第15款定有明文。又汽車駕駛人停車時，有停車時間、位
    置、方式、車種不依規定之情形者，處600元以上1,200元以
    下罰鍰，道路交通管理處罰條例第56條第1項第9款亦有明文
    。依上開道路交通安全規則之規定可知，道路交通管理處罰
    條例第56條第1項第9款規範之違規行為範疇，須是公路主管
    機關、市區道路主管機關或警察機關就停車時間、位置、方
    式及車種另有特殊規定時，汽車駕駛人停車不依循各該主管
    機關指示，方得依該條處罰。經查：
(一)舉發機關以抗告人駕駛系爭機車於上揭時、地有「停車位置
    不依規定」之違規行為予以製單舉發，原處分機關據此裁處
    異議人900元罰鍰之事實，有原處分機關99年6月30日麻監裁
    罰字第裁75-S00000000號裁決書及舉發機關98年10月10日南
    市警交字第S00000000號舉發通知單等件在卷為證。
(二)本件原處分機關雖以抗告人違反道路交通管理處罰條例第56
    條第1項第9款之「停車位置不依規定」為由，處以抗告人罰
    鍰900元，惟承前說明，道路交通管理處罰條例第56條第1項
    第9款所規範裁罰之案件，依道路交通安全規則第112條第1
    項第15款之規定，須是先有各該路段之主管機關就特定路段
    停車時間、位置、方式及車種另有特殊規定或指示時，汽車
    駕駛人倘不依循指示停車，方得依該條處罰。然觀以原處分
    機關之裁決書、舉發機關之舉發通知書及舉發機關99年7月2
    6日南市警交字第09950241460號函檢附之現場採證照片1幀
    （原審卷第15、17頁）等資料，均未見有此地點停車時間、
    位置、方式及車種之特殊規定或指示標誌，且舉發機關函覆
    抗告人本件舉發依據固為交通部78年7月14日交路（78）字
    第020540號函釋：汽車駕駛人將汽車停放市區道路○道島及
    路邊綠地，即可依道路交通管理處罰條例第56條第1項第9款
    及第2項規定即予以取締等之資料，有舉發機關98年11月15
    日南市警交字第09818017250號函在卷可參（原審卷第7頁）
    ，惟交通部此號函釋並未說明上揭路段停車時有何「特別規
    定」予以闡述，亦未明確指述法規涵攝適用之範疇，亦未對
    於「路邊綠地」之性質加以界定，是故，此一函釋難謂無逾
    越道路交通安全規則第112條第1項第15款及道路交通管理處
    罰條例第56條第1項第9款規定之立法意旨，則抗告人是否有
    違反道路交通管理處罰條例第56條第1項第9款之違規行為，
    要非無疑。是以，本件尚難逕認抗告人有「違反停車時間、
    位置、方式、車種不依規定」之違規停車行為，則原處分機
    關以抗告人有違反道路交通管理處罰條例第56條第1項第9款
    之違規行為而裁處抗告人罰鍰900元，於法即有未洽。
五、次按人行道，乃係指為專供行人通行之騎樓、走廊及劃設供
    行人行走之地面道路與人行天橋及人行地下道；且人行道不
    得臨時停車，道路交通管理處罰條例第3條第3款、道路交通
    安全規則第111條第1款分別著有明文。又按道路交通安全規
    則所稱之「汽車」，係指在道路上不依軌道或電力架線而以
    原動機行駛之車輛（包含機器腳踏車），道路交通安全規則
    第2條第1項第1款規定參照。末按汽車駕駛人停車時，在禁
    止臨時停車處所停車，處600 元以上1,200元以下罰鍰，道
    路交通管理處罰條例第56條第1項第1款定有明文。經查:
(一)經原審檢附現場採證照片向臺南市政府函詢系爭機車本件停
    車地點相關事項，經臺南市政府函覆稱：「查本市都市計畫
    圖，大學路西段0-00-00-00M計畫道路，應依臺南市騎樓地
    設置自治條例第4條第1項第2款規定，計畫道路寬度14.5公
    尺以上未滿20公尺者，留設3.75公尺；檢視來函說明所附機
    車停車照片，經現勘粗略判斷該車停放在道路與依法留設無
    遮簷人行道之間」等語，有臺南市政府99年8月24日南市工
    護字第09931138840號函及所附計畫圖在卷可憑。
(二)另按騎樓地寬度留設基準規定如下：二、計畫道路寬度14.
    5公尺以上未滿20公尺者，留設3.75公尺。公共設施用地（
    計畫道路及市場用地除外）臨接計畫道路側應依前項規定設
    置無遮簷人行道，並適當植栽綠化，人行道淨寬度不得小於
    2.5公尺。各使用分區之退縮騎樓地採設置無遮簷人行道者
    ，應適當植栽綠化，且人行道淨寬度不得小於2.5公尺；臺
    南市騎樓地設置自治條例第4條第1項第2款、第2項、第3項
    亦有明文。依上揭臺南市騎樓地設置自治條例之規定所示，
    本件停車地點應為退縮騎樓地之植栽綠化區域，即屬退縮騎
    樓地之一部。復依道路交通管理處罰條例第3條第3款規定之
    人行道：指為專供行人通行之騎樓、走廊，及劃設供行人行
    走之地面道路，與人行天橋及人行地下道，可知本件停車地
    點既為退縮騎樓地之植栽綠化區域，即屬騎樓之一部，自有
    供行人通行兼有美化市容之用途，應屬道路交通管理處罰條
    例第3條第3款規定之人行道無疑，則依前述道路交通安全規
    則第111條第1款規定，人行道應不得臨時停車。再者，道路
    交通安全規則第2條第1項第1款已明定本規則所稱之汽車亦
    包含機器腳踏車（即機車）在列，是抗告人自不得於本件地
    點臨時停車。
六、抗告人雖以系爭停車地點並未設置禁止停車標誌、標線云云
    置辯，然查:
(一)依首揭道路交通安全規則之規定，人行道本為絕對禁止停車
    之處所，若設有禁止停車之標誌、標線，則僅具有提醒、督
    促駕駛人注意之作用而已；且依道路交通管理處罰條例第56
    條第1項規定，係將「在禁止臨時停車處所停車」，以及「
    在設有禁止停車標誌、標線之處所停車」，併列為違規停車
    之處罰事由，足見該條第1項第1款所謂「在禁止臨時停車處
    所」不得停車之規定，原即不以設置禁止停車標誌、標線之
    路段為必要，故系爭人行道路段是否劃設有禁止停車之標線
    或標誌，即與本件違規事實無涉，故異議人前揭所辯，尚無
    從解免其違規停車行為之責任。
(二)至抗告意旨請求拖吊行為造成之損害賠償1萬元部分，係抗
    告人與拖吊業者之民事糾葛，不在本院審理範圍之內，併此
    說明。
七、綜上所述，原處分機關以抗告人有違反道路交通管理處罰條
    例第56條第1項第9款之違規行為而裁處抗告人罰鍰900元，
    於法尚有未洽。然抗告人有違反道路交通安全規則第111 條
    第1款於「人行道不得臨時停車」規定，事證明確，已如前
    述。從而，原審裁定依法撤銷原處分，另依道路交通管理處
    罰條例第56條第1項第1款，並參酌違反道路交通管理事件統
    一裁罰基準表，裁處600元罰鍰，而駁回抗告人即異議人之
    聲明異議。本院經核原審認事用法，均無不合，抗告人指摘
    原裁定不當，請求撤銷原裁定云云，為無理由，應予駁回。
據上論結，應依道路交通案件處理辦法第26條，刑事訴訟法第41
2條，裁定如主文。
中    華    民    國    99    年    11    月    30    日
                  刑事第六庭    審判長法  官  董武全
                                      法  官  孫玉文
                                      法  官  賴純慧
以上正本證明與原本無異。
不得再抗告。
                                      書記官  蔡宜均
中    華    民    國    99    年    11    月    30    日

司法院資訊處製作；財團法人民間司法改革基金會備份。
